臺灣桃園地方法院刑事判決　　　　　　　93年度訴字第1348號
公　訴　人　台灣桃園地方法院檢察署檢察官
被　　　告　丙○○　男　45歲.
指定辯護人　本院公設辯護人寅○○
上被告因強盜等案件，經檢察官提起公訴（93年度偵字第9594號
、第9869號），本院判決如下：
    主  文
丙○○竊盜，累犯，處有期徒刑肆月；又連續意圖為自己不法之
所有，以恐嚇使人將本人之物交付，累犯，處有期徒刑拾月，附
表三所示之物沒收之。應執行有期徒刑壹年，附表三所示之物沒
收之。
        事  實
一、丙○○前於民國84年間，因違反槍砲彈藥刀械管制條例等案
    件，經台灣高雄地方法院於85年3 月11日以85年度訴字第22
    1 號判決判處應執行有期徒刑10月（違反槍砲彈藥刀械管制
    條例部分判處有期徒刑8 月，妨害自由罪部分判處有期徒刑
    4 月），並於85年4 月5 日確定；又於85年間，因違反麻醉
    藥品管理條例案件，經台灣高雄地方法院於85年3 月25日以
    85年度易字第1564號判決判處有期徒刑6 月，於85年5 月30
    日確定，嗣上揭三罪經台灣高雄地方法院以89年度聲字第78
    3 號裁定應執行有期徒刑1 年4 月，後於89年5 月17日入監
    執行，而於90年8 月17日縮短刑期執行完畢，猶不知悔悟。
二、丙○○基於意圖為自己不法所有之犯意，於92年3 月4 日下
    午4 、5 時許，駕駛不知情之兄林正興所有之車牌號碼EB─
    34 55 號自用小客貨車，行經桃園縣龜山鄉兔坑村大湖頂南
    海觀音普陀禪寺附近產業道路處時，見己○○所有之鐵板放
    置在路邊，竟心生貪念，竊取鐵板約20片至30片左右（價值
    約新台幣9 千元），並搬運至上揭自用小客貨車內，得手後
    欲離去時，適為己○○之友人巳○○發現，鍾浩榮遂騎乘機
    車尾隨在丙○○所駕駛之上揭自用小客貨車後面，並電知己○○到場處理，嗣丙○○駕車駛離現場約20分鐘後停車打電
    話，己○○夥同友人庚○○、乙○○亦趕到丙○○停車處攔
    阻，並報警處理，於警員抵達前，己○○、庚○○、乙○○
    及丙○○前往前揭南海觀音普陀禪寺前空地等待警員到場處
    理，詎丙○○於警員未到之前，以電話通知真實姓名年籍不
    詳綽號「小康」成年男子前來，而於同日晚上6 時30分許，
    真實姓名年籍不詳綽號「小康」之成年男子夥同20名至30名
    左右之真實姓名年籍不詳之成年男子，分別駕駛3 部不詳車
    牌號碼之自用小客車及騎乘數部機車前來南海觀音普陀禪寺
    前空地，丙○○竟與渠等共同基於傷害之犯意，或有徒手、
    或有持木棍共同毆打己○○、巳○○、乙○○（該3 人傷害
    部分未提出告訴）、庚○○（所訴傷害部分，業於本院審理
    時撤回告訴，詳後述）後，旋丙○○駕駛前揭自用小客貨車
    後載竊得之鐵板逃離現場，綽號「小康」成年男子及20名至
    30名左右之真實姓名年籍不詳之成年男子亦均駕車離去，嗣
    警員經己○○、庚○○、乙○○、鍾浩榮指認丙○○照片後
    ，通知丙○○到警局說明，始查獲上情。
三、丙○○另基於意圖為自己不法所有之竊盜、恐嚇取財之概括
    犯意，先於93年5 月中旬某日，在龜山鄉某處，向真實姓名
    年籍不詳成年男子以新台幣（下同）1 萬5 千元之價格購買
    不知情之癸○○於宜蘭西後街郵局所開立帳號000000000000
    00號之金融卡1 枚（無證據證明丙○○知悉為贓物），以供
    鴿主匯款及其提領匯款之用。丙○○乃自同年5 月19日起至
    同年6 月15日止，每隔數日即前往龜山鄉○○路坑二十九號
    後方山區架設捕鴿網，以攔截他人外放訓練飛行之賽鴿，俟
    賽鴿於飛經前開山區不慎陷網時，再將賽鴿自網上取下移入
    其所有網鴿袋，而連續竊得如附表一、二所示鴿主所有之賽
    鴿，並將竊得之賽鴿攜回龜山鄉○○路坑二十九號後方廢棄
    工廠之住處，旋依賽鴿腳環上所留之聯絡電話等資料，以其
    所有之MOTOROLA牌行動電話（序號為000000000000000 ）搭
    配門號0000000000號SIM 卡，連續於附表一所示之時間，向
    附表一所示之被害人或恫稱：若不匯款，要將鴿子殺掉等語
    、或恫稱渠等所有之賽鴿在其手上，並要求渠等匯款等語，
    使附表一所示編號1 至5 號之鴿主理解其係暗示如不依指示
    匯款，渠等賽鴿即無法取回，因之心生畏懼，而匯入款項至
    前揭癸○○帳戶內（其中附表一所示編號6 至10號未匯款，
    詳細行為時間、被害人、恐嚇金額及匯款帳戶，均詳附表一
    ），共計得款2 萬9 千8 百元。
四、丙○○又承上三、同一竊盜之概括犯意，於93年6 月14日晚
    上6 、7 時許，在龜山鄉○○路、振興路口處，竊取辰○○
    使用之車牌號碼ARS ─257 號重型機車（為蘇進棟所有，於
    93年5 月12日晚上9 時許在台北縣板橋市○○○路○段二三
    三號處發現失竊），並懸掛車牌號碼GDV ─653 號車牌（於
    93年間不詳時向不知情之卯○○借得）於上揭竊得之重型機
    車，供作日常代步工具。嗣於93年6 月15日中午12時30分許
    ，為警在龜山鄉○○路坑二十九號後方之廢棄工廠內當場查
    獲，並扣得其所有供竊取賽鴿、聯絡鴿主取贖所用之網鴿網
    1 個、網鴿麻袋1 個、MOTOROLA牌行動電話（序號為000000
    000000000）1具、記事本1 本、金融卡1 枚等物，並尋獲附
    表一、二所示之賽鴿。
五、案經己○○訴由桃園縣政府警察局龜山分局暨桃園縣政府警
    察局龜山分局報請臺灣桃園地方法院檢察署檢察官偵查起訴
    。
    理  由
壹、有罪部分
一、程序部分：
　　按被告以外之人於審判外之言詞或書面陳述，除法律有規定
  　者外，不得作為證據，刑事訴訟法第159 條第1 項固定有明
    文，惟被告以外之人於審判外之陳述，雖不符同法第159 條
    之1至 之4 規定，而經當事人於審判程序同意作為證據，法
    院審酌該言詞陳述或書面陳述作成時之情況，認為適當者，
    亦得為證據。又當事人、代理人或辯護人於法院調查證據時
    ，知有第159 條第1 項不得為證據之情形，而未於言詞辯論
    終結前聲明異議者，視為有前項之同意，此亦據同法第159
    條之5 規定甚明。查本件認定事實所引用之卷內所有文書證
    據、物證等證據，並無證據證明係公務員違背法定程序所取
    得，且卷內之文書證據、物證，亦無刑事訴訟法第159 條之
    4 之顯有不可信之情況與不得作為證據之情形；次按證人鍾
    浩榮、庚○○、乙○○、被害人己○○、辰○○、辛○○、
    子○○、丁○○、甲○○、壬○○、戊○、陳正和、傅聿貴
    、黃秋鳴、李玉玲、林淵謨、丑○○於警詢中指述，固屬被
    告以外之人於審判外之言詞陳述，且不符刑事訴訟法第159
    條之3 規定，惟檢察官、被告就卷存之文書證據、物證、前
    開證人、被害人於審判外之陳述，迄於本院言詞辯論終結前
    均未聲明異議，而渠等所陳述者均係失竊、被恐嚇取財之客
    觀事實，本院審酌本件認定事實所引用之文書證據、物證等
    證據及前揭證人、被害人於陳述作成時之情況，核無違法取
    證及證明力明顯過低之瑕疵，亦認以之作為證據為適當，故
    依諸上開規定，均有證據能力。
二、被告於前揭時、地竊取己○○所有之鐵板、架設捕鴿網竊得
    如附表一、二所示鴿主所有之賽鴿，並打電話予附表一所示
    編號1 號至10號之被害人，或恫稱：若不匯款，要將鴿子殺
    掉等語，或恫稱渠等所有之賽鴿在其手上，並要求渠等匯款
    等語及竊取辰○○使用之車牌號碼ARS ─257 號重型機車等
    犯行，業據被告於審理時坦承不諱，核與證人即被害人己○○於警詢、偵查及審理中指述、證人鍾浩榮、庚○○於警詢
    、偵查及審理中證述、證人乙○○於警詢、偵查中證述、被
    害人辰○○於警訊中指述、證人卯○○於審理中證述、證人
    即被害人辛○○、子○○、丁○○、甲○○、壬○○、戊○
    於警詢、審理中證述及被害人陳正和、傅聿貴、黃秋鳴、李
    玉玲、林淵謨、丑○○於警詢中指述相符，又所謂「恐嚇」
    ，係指以危害通知他人，使該人主觀上生畏怖心之行為，查
    被告向附表一所示編號2 號、3 號、4 號、7 號、8 號、9
    號、10號之被害人恫稱渠等所有之賽鴿在其手上，並要求匯
    款等語，其意在告知鴿主，若要尋回鴿子，必須交付金錢，
    其客觀上已有將危害通知他人之行為，而鴿主為恐損失鴿子
    ，當會自動匯款，以求鴿子平安飛回，鴿主主觀上已生不依
    指示匯款，即有損失鴿子之畏怖心，是被告於附表一所示之
    行為，明顯影響鴿主之意思決定與行動自由，而該當刑法上
    恐嚇取財罪之恐嚇要件，此外，並有被害人辰○○、傅津貴
    、黃秋鳴、李玉玲、林淵謨出具之贓物認領保管單、被害人
    黃秋鳴匯款至癸○○帳戶之郵政國內匯款收據、癸○○於宜
    蘭西後街郵局所開立上揭帳號之客戶歷史交易清單等附卷足
    憑，復有其所有供竊取賽鴿、聯絡鴿主取贖所用之網鴿網1
    個、網鴿麻袋1 個、MOTORO LA 牌行動電話（序號為000000
    000000000）1具、記事本1 本、金融卡1 枚等物扣案可證。
    綜上，被告就前揭全部犯行之自白，核與事實相符，洵堪採
    信。從而，本件事證明確，被告竊盜、恐嚇取財犯行，足以
    認定，應依法論科。至被告向真實姓名年籍不詳成年男子以
    1 萬5 千元之價格，購買癸○○於宜蘭西後街郵局所開立帳
    號00000000000000號之金融卡1 枚，因證人癸○○經本院傳
    喚、拘提均未到庭，本院復查無其他積極證據證明被告取得
    之前揭金融卡為贓物，依罪疑唯輕之原則，尚難認被告涉有
    刑法第349 條第2 項故買贓物之犯行，附此敘明。
三、核被告於前揭事實二部分之犯行，係犯刑法第320 條第1 項
    之竊盜罪；於前揭事實三部分之犯行，係犯同法第320 條第
    1 項之竊盜罪（即附表一、二部分）、第346 條第1 項之恐
    嚇取財既遂罪（即附表一所示編號1 號至5 號部分）、第34
    6 條第1 項、第3 項之恐嚇取財未遂罪（即附表一所示編號
    6 號至10號部分）；於前揭事實四部分之犯行，係犯同法第
    320 條第1 項之竊盜罪。再按刑法第329 條之強暴脅迫，以
    當場實施者為限，如在脫離現場或追捕者之視線以後，基於
    別種事實而實施時，則雖意在防護贓物或脫免逮捕，亦不過
    為犯他罪之原因，與前之竊盜或強奪行為無關，自不能適用
    該法條以強盜論（最高法院28年非字第43號判例參照）。經
    查，證人即發現被告行竊而追捕者鍾浩榮於審理中證述：伊
    看到被害人己○○之鐵板在被告駕駛之車內即將被載走，伊
    就打電話通知被害人己○○，並騎乘機車尾隨在被告所駕駛
    的車子後面，伊追了約20多分鐘，才見被告停車，伊再打電
    話給被害人己○○，告知被告現在何處，不久被害人己○○
    、庚○○、乙○○到場，被害人己○○即報警處理，伊就在
    旁邊離得遠遠的，沒有再管這件事，伊先離開現場到下面的
    南海觀音普陀禪寺，之後被害人己○○、庚○○、乙○○被
    告亦至前揭寺廟前空地等警員，期間伊亦有至廣場前看一下
    情形，伊是來來去去，於警員尚未抵達前，被告的朋友約十
    幾位到場，一到場就打伊、被害人己○○、庚○○、乙○○
    ，被告竊得鐵板至其友人到場動手打人，這期間約有1 、2
    小時等語綦詳（詳本院93年11月18日審判筆錄）；證人己○○於警詢、偵查及本院審理時亦證述：伊接獲鍾浩榮電話後
    ，即駕車載庚○○、乙○○趕至現場並報警處理，被告當場
    下跪請求伊原諒他，之後因逮獲現場是在山後面的路上，該
    處很暗，山下南海觀音普陀禪寺的燈較亮，伊與被告各駕車
    至前揭寺廟前廣場等警員，期間被告打電話給他的朋友，約
    1 小時候後，被告的朋友到場，一到場就打伊、鍾浩榮、庚○○、乙○○等語（詳93年度偵字第9869號偵查卷第5 頁、
    93年度偵字第9594號偵查卷第99頁、本院93年11月18日審判
    筆錄）；證人庚○○於警詢、本院審理時證述之內容除與證
    人己○○前揭證述之內容大致相同外，並於審理時證述：於
    警員前來處理前，鍾浩榮有先離去，這段期間鍾浩榮是來來
    去去等語在卷（詳93年度偵字第9869號偵查卷第7 頁、本院
    93年11月18日審判筆錄），從而，揆之證人鍾浩榮、己○○
    、庚○○之證詞，可知本件之追捕者即證人鍾浩榮於待證人
    己○○到場後即先離開，之後因已天黑，證人己○○與被告
    各駕車至前揭寺廟前廣場等警員，期間被告打電話給他的朋
    友，約1 小時候後，被告的朋友到場打證人己○○等人乙情
    ，應堪認定，足認證人鍾浩榮雖於被告行竊後追躡之，惟證
    人鍾浩榮既中途離開，被告顯已脫離追捕者（即證人鍾浩榮
    ）之視線，況證人己○○、被告各駕車至前揭寺廟前廣場等
    警員，約1 小時候後，被告友人始到場，並與被告共同基於
    傷害之犯意，毆打證人己○○等人，亦核與準強盜罪之「強
    暴脅迫以當場實施者為限」之要件不合，從而，被告夥同其
    友人共同對證人己○○等人施暴而傷害之，此僅為犯他罪之
    原因，與前之竊盜行為無關，是揆諸首揭說明，自不能適用
    刑法第329 條以強盜論，公訴人認被告係犯刑法第329 條之
    準強盜罪，應依同法第328 條第1 項處刑，起訴法條容有未
    洽，惟本件基本社會事實相同，則其起訴法條應予變更，附
    此敘明。被告就附表一所示編號1 號至5 號部分之犯行，雖
    已打電話予被害人勒贖款項，已著手恐嚇取財行為之實施，
    惟或因被害人並未將款項匯入被告所指定之帳戶、或尚未告
    知帳戶電話即中斷，其犯罪尚屬未遂。被告於前揭事實三、
    四部分之多次竊盜及恐嚇取財既遂、未遂犯行，時間緊接，
    方法雷同，均係觸犯構成要件相同之罪，顯皆係基於概括犯
    意為之，為連續犯，均應依刑法第56條之規定，均以一罪論
    ，並依法加重其刑。公訴人認被告所犯前揭事實四之竊盜犯
    行，係另行起意，應與前揭事實三之多次竊盜犯行分論併罰
    ，容有誤會，另被告所犯前揭事實二部分之竊盜犯行係發生
    於92年3 月4 日，與被告所犯前揭事實三、四之連續竊盜犯
    行係發生於93年5 月、6 月間，不生連續犯之裁判上一罪關
    係。又被告所犯前揭事實三、四部分之竊盜罪、恐嚇取財罪
    間，有方法、目的之牽連關係，應從一重之連續恐嚇取財既
    遂罪處斷。被告於如附表一所示編號1 號至4 號、6 號至9
    號及如附表二所示1 號之犯行，雖未經起訴，惟該部分與已
    起訴部分具有連續犯裁判上一罪不可分關係，本院自得一併
    審究，附此敘明。被告於前揭事實二之竊盜罪及同法第346
    條第1 項恐嚇取財罪，犯意各別，行為互殊，犯罪構成要件
    不同，應予分論併罰。末以被告有前揭事實一所載犯罪科刑
    執行情形，有臺灣高等法院被告全國前案紀錄表可參，則其
    於有期徒刑執行完畢後，5 年內再犯有期徒刑以上之本罪，
    為累犯，應依刑法第47條規定，遞加其刑。爰審酌被告不思
    正途取得財物，並為一己之利益竊取被害人鴿子以恐嚇被害
    人，行逕惡劣，已危害被害人生活之安寧，並造成被害人財
    產上之損失，影響社會治安非輕，及其犯罪所得利益，犯罪
    後坦承犯行，犯罪後之態度等一切情狀，分別量處如主文所
    示之刑，並定其應執行之刑。
四、扣案之網鴿網1 個、網鴿麻袋1 個，係被告所有供竊取賽鴿
    之用，扣案之MOTOROLA牌行動電話（序號為00000000000000
    0）1具、記事本1 本、金融卡1 枚，亦係被告所有供恐嚇取
    財之用，均據被告於審理時供承在卷，爰依刑法第38條第1
    項第2 款規定宣告沒收。至扣案之ＳＩＭ卡2 張，為客戶與
    電訊公司約定由電訊公司所有，爰不為沒收之諭知。
貳、不另為不受理判決部分：
一、公訴意旨另略以：被告丙○○與真實姓名年籍不詳綽號「小
    康」之成年男子、真實姓名年籍不詳之成年男子約20名至30
    名左右，共同基於傷害之犯意聯絡，或有徒手、或有持木棍
    共同毆打告訴人庚○○，致告訴人庚○○身體受有挫傷之傷
    害，因認被告涉犯刑法第277 條第1 項傷害罪嫌云云（起訴
    書犯罪事實欄有載明，所犯法條欄漏未援引）。
二、按告訴乃論之罪，告訴人於第一審辯論終結前得撤回其告訴
    ，刑事訴訟法第238 條第1 項定有明文。本件公訴意旨認被
    告於前揭時、地傷害告訴人庚○○，涉犯刑法第277 條第1
    項之傷害罪嫌。惟查此項罪名依同法第287 條前段規定，須
    告訴乃論，茲據告訴人於本院審理中撤回告訴，經記明筆錄
    （見93年11月18日審判筆錄），依刑事訴訟法第303 條第3
    款規定本應諭知不受理之判決，惟公訴人認被告此部分犯行
    ，與前開論罪部分，有分法結果之牽連犯之裁判上一罪之關
    係，爰不另為不受理諭知。
據上論斷，應依刑事訴訟法第299 條第1 項前段、第300 條，刑
法第56條、第320 條第1 項、第346 條第1 項、第55條、第47條
、第38條第1 項第2 款、第51條第5 款，罰金罰鍰提高標準條例
第1 條前段，判決如主文。
本案經檢察官李允煉到庭執行職務。
中　　華　　民　　國　　94　　年　  2   　月    25    日
                  臺灣桃園地方法院刑事第一庭
                      審判長法  官  曾淑華
                            法  官  楊晴翔
                            法  官  黃梅淑
以上正本證明與原本無異。
如不服本判決，應於判決送達後10日內向本院提出上訴狀（應附
繕本），上訴於臺灣高等法院。
　　　　　　　　　　　　　　書記官　魏里安
中　　華　　民　　國　　94　　年　  2   　月    25    日
附錄本案論罪科刑法條：
中華民國刑法第320條第1項規定：
意圖為自己或第三人不法之所有，而竊取他人之動產者，為竊盜
罪，處五年以下有期徒刑、拘役或五百元以下罰金。
中華民國刑法第346條第1項規定：
意圖為自己或第三人不法之所有，以恐嚇使人將本人或第三人之
物交付者，處六月以上五年以下有期徒刑，得併科一千元以下罰
金。
附表三：
MOTOROLA牌行動電話（序號為000000000000000）1具、網鴿網1
個、網鴿麻袋1 個、記事本1 本、金融卡1 枚。
